【裁判字號】    95,勞抗,24
【裁判日期】    951018
【裁判案由】    撤銷假處分
【裁判全文】
臺灣高等法院民事裁定                  95年度勞抗字第24號
抗  告  人  尊龍汽車客運股份有限公司
法定代理人  乙○○
上列抗告人與甲○○間撤銷假處分事件，對於中華民國95年7月
13 日臺灣板橋地方法院95年度全聲字第238號裁定，提起抗告，
本院裁定如下：
    主  文
抗告駁回。
抗告訴訟費用由抗告人負擔。
    理  由
一緣本件相對人甲○○於原法院主張：伊受僱於抗告人，從事大
  客車駕駛員工作，於民國94年3月至6月之月平均薪資為新臺幣
  （下同）43,575元，詎遭抗告人於94年9月5日非法解僱，伊已
  向臺灣板橋地方法院（下稱板橋地院）起訴請求確認兩造間之
  僱傭關係存在，及判命抗告人給付伊非法解僱期間之工資（案
  列該院95年度勞訴字第3號，下稱本案訴訟），因伊所領之工
  資為家中最重要之經濟來源，為避免伊及家人陷入生活困難之
  生存上危險，乃有定暫時狀態之必要，又伊身為臺北縣尊龍汽
  車客運股份有限公司產業工會（下稱臺北縣尊龍公司工會）之
  常務理事，為避免工會會務因缺少伊而受到中斷與干擾，以致
  難以推展工會會務，並使臺北縣尊龍公司工會之維護與爭取會
  員權益之功能遭受重大損害，亦有定暫時狀態之必要，爰聲請
  於本案訴訟確定前，命抗告人按月給付伊薪資43,575元，及容
  許伊以臺北縣尊龍公司工會理事之身分進入抗告人所管工作場
  所為執行工會會務行為等語。原法院以95年度全字第9號裁定
  （下稱系爭假處分裁定）命抗告人自95年4月21日起至本案判
  決確定之日止，按月給付相對人39,575元，並容許相對人以臺
  北縣尊龍公司工會理事之身分，進入抗告人所管工作場所為執
  行工會會務之行為【相對人就原裁定駁回其餘聲請部分（即按
  月給付金額超過39,575元）抗告，業經本院於95年6月19日以
  95年度勞抗字第16號裁定廢棄，改命抗告人應自95年4月21日
  起至本案訴訟判決確定之日止，按月於相對人提供1,500元或
  由財團法人法律扶助基金會台北分會（下稱法扶基金會台北分
  會）出具同額之保證書供擔保後，給付相對人4,000元】。抗
  告人乃向原法院聲請供擔保後撤銷系爭假處分裁定，經原法院
  駁回其聲請。抗告人不服，因而抗告前來。
二查，相對人主張其因遭抗告人非法解僱，已向板橋地院起訴請
  求確認兩造間之僱傭關係存在，及判命抗告人給付伊非法解僱
  期間之工資之本案訴訟之事實，為抗告人所不爭。是其與抗告
  人間即有爭執勞動契約之法律關係存在，且相對人依勞動契約
  請求抗告人按月給付其原領工資，具有繼續性，相對人自得就
  上開爭執之法律關係聲請定暫時狀態之假處分。又相對人就聲
  請於上開爭執之法律關係中給付薪資部分定暫時狀態之原因，
  業據其提出抗告人獎懲公告、臺北市政府勞工局勞資爭議案件
  調解會議紀錄、員工薪資條影本各1紙以為釋明，且本案訴訟
  現繫屬板橋地院審理中，並參以相對人提出之財政部臺灣省北
  區國稅局93年度綜合所得稅各項所得資料清單及全戶戶籍謄本
  ，相對人一家之家庭狀況為其父已高齡78歲，子女皆在就學年
  齡，妻子、子女及其父皆無固定工作所得，因此相對人之薪資
  確為其家庭主要維生來源，一旦其遭抗告人解僱，其工資收入
  即告中斷，全戶生活即有陷於不能維持之虞，足認相對人聲請
  定暫時狀態假處分所欲避免之損害顯然大於相對人因假處分所
  受之損害，其就定暫時狀態之假處分原因自已為相當之釋明。
三至相對人於原法院聲請命抗告人容許其以臺北縣尊龍公司工會
  理事之身分，進入抗告人所管工作場所為執行工會會務之行為
  乙節，抗告人於原法院訊問時不僅否認相對人為其公司產業工
  會常務理事，更以臺北縣尊龍公司工會之會址為臺北縣板橋市
  ○○路66號（嗣遷往同縣永和市○○街34巷2弄1號4樓），相
  對人應在該址處理工會理事事務，上址並非伊公司營業所，亦
  非伊所得管領之處所為詞，否認抗告人有進入伊公司執行工會
  會務之權利（見原法院卷50、65頁），是兩造就此亦有爭執之
  法律關係存在。且衡以個別勞動法上之勞資爭議恆常與集體勞
  動法上之團結權行使形成密切關聯，雇主只要從個別勞動法上
  終止與身兼工會要職之勞工的勞動契約，即可間接使勞工的工
  會幹部身分失所附麗，從而達到瓦解勞工團結權行使之效果，
  此即工會法第35條第1項規定：「僱主或其代理人不得因工人
  擔任工會職務拒絕僱用或解僱或為其他不利之待遇」，針對擔
  任工會幹部之工人所為特別保護之目的所在。若不准予因爭執
  僱傭之法律關係而併就勞工之工會職務定暫時狀態加以保全，
  即對勞工團結權行使產生難以回復之損害，亦有准予定暫時狀
  態假處分之必要。
四抗告意旨略以：相對人於原法院聲請命伊應按月給付43,575元
  ，至本案訴訟判決確定為止，核其請求，係得以金錢給付達其
  目的，至相對人就該金錢之用途，與系爭假處分完全無涉，自
  應准許伊供擔保後免為或撤銷系爭假處分；再者，假處分之程
  序，利在速結，法院對於債權人之假處分聲請，僅依債權人對
  於假處分原因所為之釋明，即為准駁之裁定，並不審究兩造間
  實體上之爭執，亦即債務人不得以債權人主張之實體上事由，
  作為對假處分裁定不服之理由，對債務人頗為不利，倘如債權
  人實施假處分之結果，債務人因此所受之損害遠大於債權人所
  得之利益，衡諸誠信公平原則，法院亦非不得認係民事訴訟法
  第536條之特別情事，許債務人供擔保而撤銷假處分，最高法
  院91年度台抗字第510號裁定足資參照，應認係民事訴訟法第
  536 條之特別情事，應許聲請人供擔保而撤銷假處分等語。
五查，民事訴訟法第536條第1項、第2項規定，假處分所保全之
  請求，得以金錢之給付達其目的，或債務人將因假處分而受難
  以補償之重大損害，或有其他特別情事者，法院始得於假處分
  裁定內，記載債務人供所定金額之擔保後免為或撤銷假處分；
  又假處分裁定未依前項規定為記載者，債務人亦得聲請法院許
  其供擔保後撤銷假處分。依同法第538條之4規定，雖假處分之
  規定於定暫時狀態之處分得準用之，惟定暫時狀態之處分與一
  般假處分尚有不同，前者係以保護現在有爭執之權利（法律關
  係）不繼續受危害為目的，後者則係以保全系爭標的物將來能
  強制執行為目的，故前者所採取之方法非如後者僅以確保性為
  限，其除可採行制止性處分之方法外，必要時亦得採取滿足性
  處分，是假處分之規定於定暫時狀態之處分得準用者，以其性
  質相合者為限。此於僱傭契約是否繼續存在之爭執，勞工以解
  僱不合法為理由，聲請法院定暫時狀態之處分，命雇主繼續按
  月給付薪資及准以工會幹事資格行使職權而言，如法院不許可
  勞工假處分，勞工除受有薪資之財產上損害外，亦將導致勞工
  及其家屬陷入生活上困難，有生存上之危險，及工會會務無法
  推動，有不利勞工團結權行使之危險，縱雇主願於本案訴訟期
  間為勞工無法領得薪資所受損害提供擔保，亦不能稍解勞工於
  該段期間生計無著及工會無法正常運作之實際困境，而雇主因
  許可假處分所生之損害，僅為財產上之不利益。本件相對人聲
  請定暫時狀態之處分所欲避免之損害顯然大於相對人因系爭假
  處分所受之損害，縱令抗告人於本案訴訟期間提供擔保，對於
  相對人生活及工會會務推動亦無幫助，如上述。而抗告人因系
  爭假處分，固受有須暫為給付工資及容許相對人進入其所管領
  工作場所之損害，但顯較相對人就聲請系爭假處分所欲避免之
  損害為小，抗告人又未能證明其因系爭假處分將受何難以補償
  之重大損害，或有其他特別情事等節，尚難准由其供擔保撤銷
  系爭假處分。此與抗告人援引之最高法院91年度台抗字第510
  號裁定係指一般假處分得許債務人供擔保而撤銷之情形不同，
  自難相提併論。而就系爭假處分裁定於命抗告人給付之同時，
  未併命相對人提供擔保乙節，此乃原法院為系爭假處分裁定是
  否適法之問題，抗告人就此亦另具狀抗告（此部分本院另案裁
  定），與抗告人可否供擔保後免為或撤銷系爭假處分裁定，究
  屬二事，尚難據此為撤銷原裁定之事由，併此敘明。
六至於抗告人所稱：倘將來相對人之本案訴訟敗訴，則相對人已
  執行工會職務之效力如何，及其對於公司員工如何宣導說明云
  云，核屬實體問題，尚非本件定暫時狀態之處分程序所得加以
  審究，亦不影響本件抗告人可否供擔保免為或撤銷假處分之認
  定。
七綜上所述，本件系爭假處分依其性質無由抗告人供擔保後免為
  或撤銷假處分。原法院因而裁定駁回抗告人之聲請，於法並無
  不合。抗告意旨猶執前詞指摘原裁定不當，求予廢棄，為無理
  由，應予駁回。
八據上論結，本件抗告為無理由。依民事訴訟法第495條之1第1
  項、第449條第1項、第95條、第78條，裁定如主文。
中    華    民    國    95    年    10    月    18    日
                    勞工法庭
                        審判長法  官  黃熙嫣
                              法  官  陳玉完
                              法  官  楊力進
正本係照原本作成。
本裁定除以適用法規顯有錯誤為理由，並經本院許可外，不得再
抗告。如提起再抗告，應於收受後10日內委任律師為訴訟代理人
向本院提出再抗告狀。並繳納再抗告費新台幣１千元。
中    華    民    國    95    年    10    月    19    日
                              書記官  劉家聲


司法院資訊處製作；財團法人民間司法改革基金會備份。
